【裁判字號】    88,訴,4638
【裁判日期】    890614
【裁判案由】    損害賠償
【裁判全文】
臺灣臺北地方法院民事判決  八十八年度訴字第四六三八號
    原      告  張纓煌即維力企業社
    訴訟代理人  廖修譽律師
    被      告  中興保全股份有限公司
                            設台北市○○路一三九號六樓
    法定代理人  林孝信      住.
    訴訟代理人  葉大殷律師
    複代理人    江如蓉律師
右當事人間損害賠償事件，本院判決如左：
    主    文
原告之訴駁回。
訴訟費用由原告負擔。
    事    實
甲、原告方面：
  壹、聲明：
      被告應給付原告新台幣（下同）三百一十萬元，及自民國八十八年一月五日起
      至返還之日止，依年息百分之五計算之利息。
  貳、陳述：
    一、原告自八十五年起即以維力企業社之名義與被告簽有保全服務契約及護送服
        務契約，約定被告服務項目內容為：乙方（即被告）護送之標的是以現金、
        有價票卷及其他經雙方同意之財物為限，且乙方服務之工作範圍則是為就甲
        方（即原告）與甲方之客戶、金融機構及其他有關單位間之標的收送作業。
        於契約中第六條並言明：甲方每次委託乙方護送之標的，如於護送期間（或
        途中）發生短少或損害，乙方應負賠償責任。此護送契約為民法所規定運送
        契約，如乙方即被告於護送期間有發生短少或損害，甲方得依契約及前開法
        律之規定，請求損害賠償。原告於八十八年一月一日晚上九時三十分在台中
        市○○路○段三八六之二號三樓原告公司，交付三百一十萬元與被告之契約
        履行輔助人立保保全股份有限公司所派遣之護送人員，並約定將此現金運至
        中國國際商業銀行台中分行並於下一交易日（因銀行年度結算，故應為八十
        八年一月四日）存入中國國際商業銀行彰化分行帳號000－00－000
        00－0號原告之妻洪惠珠帳戶。上開現金經被告派遣之人員於託運當日當
        場點收確認無誤後即封存於號碼ＯＯ九四Ｏ一、ＯＯ九四Ｏ五之現金袋內，
        另開立號碼０九一七０三號現金運送清單，內容記載運送物品內容是為現金
        三百一十萬元，並經其職員謝銘峰與託運人張纓煌簽章後，交一聯與託運人
        留存。而於託運清單上所載發件日期雖有變異，但係簽收人因錯誤塗改所致
        ，非託運人所為，於當時託運人曾要求更換，但簽收人員卻表明無此必要，
        並言絕無問題。詎於八十八年一月四日，被告卻未依運送契約將上開託運現
        金運送至目的銀行並存入約定帳戶之中，運送物顯已喪失。原告因信任被告
        長久以來之合作關係且管理帳務之原告之妻洪惠珠臥病在床，故就三百一十
        萬元未入帳並無即時發現，迄八十八年年中方由核對運送清單中發覺此筆金
        額短少，原告曾至被告處詢問均遭被告以不可能、沒有此事為由敷衍，爰依
        民法第六百三十四條、六百三十九條、第二百二十六條、第二百二十四條提
        起本件訴訟。
    二、系爭託運單上託運人與受託人雙方簽名均為真正，而其上現金袋封條亦經林
        俊鴻、謝銘峰確認是為其慣用之現金袋封條，且其亦稱是將現金點清收受後
        ，方才會交予託運人，故其等有收取託運物現金之事實，應為明確。故就被
        告之員工有收取託運物三百一十萬元之行為，應為肯認。至關於系爭託運單
        之託運日期經塗改乙節，證人之證詞卻有諸多矛盾及違反經驗法則之處，顯
        係彼等為維護自身違法行為臨訟編纂，不足採信。
    三、原告對於八十八年一月十日另外一筆三百二十萬元之委託並不否認，然就本
        筆委託，被告無法證明與前開三百一十萬元之委託是為同一，且原告亦自認
        有另一筆委託款存在，核諸兩筆委託款雖日期接近，但關於委託金額此重要
        之點確有相當之差異，且被告又無法提出書面證據證明此二筆款項係為相同
        ，故咸認此係二筆為不同之委託項目，應堪真實。
    四、被告雖提出當月扣款單稱原告只扣一次款及說明謝銘峰等人於八十八年一月
        一日並未值班，然被告就謝銘峰不在場證明無法提出相關之如值班日期、休
        假單等書面證據，而扣款單亦只能說明當月有向原告請款一次，而並未能直
        接證明一月一日當日有並未收款之事實。
  參、證據：提出保全服務契約書、護送服務契約書、現金運送清單、洪惠珠存摺、
      律師函、被告八十八年十月十四日中興（總）發字第八八一０四七號函為證。
乙、被告方面：
  壹、聲明：
      駁回原告之訴。
  貳、陳述：
    一、被告否認原告所提託運清單內容之真正，被告於八十八年一月一日並未派人
        前往原告處所收取款項。
    二、八十八年一月一日為謝銘峰之休假日，不可能前往原告處所收款，前往收款
        之日係八十八年一月十日，由謝銘峰與林俊鴻一同執行勤務，收款金額為三
        百二十萬，至八十八年一月一日林俊鴻雖有值勤，然係與蔡俊榮一同執行勤
        務，並非謝銘峰，且林俊鴻並未前往原告處所收取款項。
    三、八十八年一月十日謝銘峰係因原先收款之金額為三百一十萬，謝銘峰將託運
        清單寫好並交付原告後，原告又增加十萬元，林俊鴻即另寫一張三百二十萬
        元之託運清單，並將原託運清單二三聯撕毀，並請原告將已交付之第一聯託
        運清單撕毀。詎原告不僅未將該無效之託運清單撕毀，反持以向被告求償，
        實屬不當。
    四、依雙方所訂護送服務契約書第九條約定，計費方式每一收款地點每次二千一
        百元，每一個月為壹期，於月底統計費用，甲方（即原告）應於次月五日以
        前以現金或即期票據支付。被告於八十八年一月份，僅前往原告處所收款一
        次，日期為一月十日，故被告僅向原告收取服務費用二千一百元，並已開立
        發票請款。
    五、原告自承於八十八年一月一日休假日之所以持有大筆款項，係因原告公司從
        事幫外勞匯款回鄉之業務，故適逢年底會有大筆匯款。果如原告所言被告公
        司員工於一月一日向原告收取款項即予侵奪，則委託原告匯款回鄉之外籍勞
        工豈不會向原告追問家鄉親人何以未收到匯款？何可能事隔九個多月才由原
        告自行發現金額短少？此顯與經驗法則論理法則相違背。況依一般常理，侵
        奪之人於實施侵奪罪行後，唯恐遭人發現，無不立即畏罪潛逃，斷無大膽繼
        續留任原職，然本件相關當事人謝銘峰及林俊鴻迄今仍堅守崗位，自足以證
        明二人之清白。
    、證據：提出收款清單為證，並聲請訊問證人林俊鴻、謝銘峰。
丙、本院依原告聲請將運送清單上張纓煌簽名及原告當庭簽名送內政部警政署刑事警
    察局鑑定。
    理    由
  一、原告主張：原告自八十五年起即以維力企業社之名義與被告簽有保全服務契約
      及護送服務契約，嗣原告於八十八年一月一日晚上九時三十分在台中市○○路
      ○段三八六之二號三樓原告公司，交付三百一十萬元與被告之契約履行輔助人
      立保保全股份有限公司所派遣之護送人員，並約定將此現金運至中國國際商業
      銀行台中分行並於下一交易日即同年月四日存入中國國際商業銀行彰化分行帳
      號000－00－00000－0號原告之妻洪惠珠帳戶。上開現金經被告派
      遣之人員於託運當日當場點收確認無誤後即封存於現金袋內，另開立現金運送
      清單並經其職員謝銘峰與託運人張纓煌簽章後，交一聯與託運人留存。詎被告
      卻未依運送契約將上開託運現金運送至目的銀行並存入約定帳戶之中，運送物
      顯已喪失，爰依民法第六百三十四條、六百三十九條、第二百二十六條、第二
      百二十四條提起本件訴訟等情。
  二、被告則以：被告於八十八年一月一日並未派人前往原告處所收取款項，該日為
      謝銘峰之休假日，林俊鴻雖有值勤，然係與蔡俊榮一同執行勤務，林俊鴻與謝
      銘峰係於八十八年一月十日前往原告處所收款，收款金額為三百二十萬。當日
      原先收款之金額為三百一十萬，謝銘峰將託運清單寫好並交付原告後，原告又
      增加十萬元，林俊鴻即另寫一張三百二十萬元之託運清單，並將原託運清單二
      三聯撕毀，並請原告將已交付之第一聯託運清單撕毀。詎原告不僅未將該無效
      之託運清單撕毀，反持以向被告求償，實屬不當。且依約原告護送服務計費方
      式每一收款地點每次二千一百元，每一個月為壹期，於月底統計費用，被告於
      八十八年一月份，僅於同年一月十日前往原告處所收款一次，故僅向原告收取
      服務費用二千一百元，並已開立發票請款等語，資為抗辯。
  三、按請求履行債務之訴，除被告自認原告所主張債權發生原因之事實外，應先由
      原告就其主張此項事實，負舉證之責任，必須證明其為真實後，被告於其抗辯
      事實，始應負證明之責任，此為舉證責任分擔之原則（最高法院著有四十三年
      台上字第三七七號判例可資參照）。原告主張之事實，業據提出保全服務契約
      書、護送服務契約書、現金運送清單、洪惠珠存摺為證，被告對兩造曾簽訂保
      全服務契約書及護送服務契約固不否認，惟辯稱並未於八十八年一月一日受原
      告委託運送三百一十萬元之現金，經查：
    (一)原告主張兩造曾於八十八年一月一日就現金三百一十萬元成立運送契約，係
      根據編號０九一七０二現金運送清單，惟該紙清單僅載明運送品名為現金三
      百一十萬元，至發件日期則經塗改，且塗改後之日期自客觀形式觀之亦不足
      認定係八十八年一月一日。原告雖陳稱係簽收人因錯誤塗改所致，非託運人
      所為，於當時託運人曾要求更換，但簽收人員卻表明無此必要，並言絕無問
      題，然為被告所否認，且其所述與常情有違復無從舉證以資證明，要非可採
      。是僅憑上開有爭議之運送清單，尚無法認定兩造曾於八十八年一月一日就
      現金三百一十萬元成立運送契約。至原告另提出為證之洪惠珠存摺僅足證明
      八十八年一月四日並無三百一十萬元存入該帳戶，原告既不能證明曾於同年
      月一日委託被告運送三百一十萬元，即無從據以認為被告之履行輔助人有侵
      吞三百一十萬元之行為。
    (二)次查，被告辯稱被告公司並未於八十八年一月一日派員前往原告處所收款，運
      送人林俊鴻、謝銘峰係於同年月十日前往原告處所收款，收款金額為三百二十
      萬，當日原先收款之金額為三百一十萬，謝銘峰將託運清單寫好並交付原告後
      ，原告又增加十萬元，林俊鴻即另寫一張三百二十萬元之託運清單，並將原託
      運清單二三聯撕毀，並請原告將已交付之第一聯託運清單撕毀，亦經證人林俊
      鴻、謝銘峰分別到庭證述屬實（見八十八年十二月二十八日言詞辯論筆錄）；
      而依兩造護送服務契約書第九條約定，計費方式每一收款地點每次二千一百元
      ，每一個月為壹期，於月底統計費用，甲方（即原告）應於次月五日以前以現
      金或即期票據支付。被告辯稱於八十八年一月份，僅於八十八年一月十日前往
      原告處所收款一次，故被告僅向原告收取服務費用二千一百元，並已開立發票
      請款，業據提出收款清單為憑；參以原告自承因原告公司從事幫外勞匯款回鄉
      之業務，故逢八十七年年底會有大筆匯款，故於八十八年一月一日始有三百一
      十萬元之大筆款項（見八十八年十二月二十八日言詞辯論筆錄），果如原告所
      言被告公司員工於一月一日向原告收取款項即予侵奪，則委託原告匯款回鄉之
      外籍勞工於其家鄉親人未收到匯款時，豈可能不向原告反應？原告於事隔九個
      多月後才因核對運送清單始發現金額短少，顯與違經驗法則有違。
    (三)原告既未能就其所主張債權發生原因之事實負舉證責任，揆諸首揭判例之旨，
      自應承擔不能舉證之不利益，其主張難謂有據。
  四、本件事證已臻明確，原告聲請將運送清單上張纓煌簽名及原告當庭簽名送內政
      部警政署刑事警察局鑑定，惟內政部警政署刑事警察局表示請再蒐集無爭議類
      同簽名多件彙送該局憑辦，有該局八十九年一月十四日（八九）刑鑑字第四一
      五二號函，又兩造已無法再提出所需文件，且縱鑑定結果認運送清單確為原告
      簽名，於本判決結果亦不生影響，故無庸再送鑑定，併此敘明。
  五、從而，原告本於運送契約及債務不履行之法律關係請求被告給付三百一十萬元
      ，及自八十八年一月五日起至返還之日止，按年息百分之五計算之利息，即有
      未洽，不應准許。
據上論結：原告之訴為無理由，依民事訴訟法第七十八條，判決如主文。
中      華      民      國    八十九    年      六      月      十四    日
                              民事第四庭法      官  劉又菁
右為正本係照原本作成
如對本判決上訴，須於判決送達後廿日內向本院提出上訴狀
中      華      民      國    八十九    年      六      月     十四     日
                                        法院書記官  黃瓊滿


司法院資訊處製作；財團法人民間司法改革基金會備份。
